---
title: "evolució-temporal"
author: "Lucía Martinez Maragreto"
output: html_document
---

```{r setup, include=FALSE}
knitr::opts_chunk$set(echo = TRUE, message = FALSE, warning = FALSE)
```

```{r}
library(sf)
library(dplyr)
library(lubridate)
library(ggplot2)
library(scales)
```

Es carrega la capa d’incendis.

```{r}
incendis <- st_read("dades/processades/incendis_2000_2024.gpkg")
```

Es creen taules resum per any, estació, mes i dia de la setmana, amb nombre d’incendis i hectàrees cremades.

```{r}
taula_any <- incendis %>%
  group_by(ANY) %>%
  summarise(
    n_incendis = n(),
    HA_CREMADES = sum(HA_CREMADES, na.rm = TRUE)
  )

taula_estacio <- incendis %>%
  group_by(TEMPORADA) %>%
  summarise(
    n_incendis = n(),
    HA_CREMADES = sum(HA_CREMADES, na.rm = TRUE)
  )

taula_mes <- incendis %>%
  group_by(MES) %>%
  summarise(
    n_incendis = n(),
    HA_CREMADES = sum(HA_CREMADES, na.rm = TRUE)
  ) %>%
  arrange(MES)

taula_dia_set <- incendis %>%
  group_by(DIA_SETMANA) %>%
  summarise(
    n_incendis = n(),
    HA_CREMADES = sum(HA_CREMADES, na.rm = TRUE)
  )
```

Es genera un conjunt de gràfics per analitzar l’evolució i distribució dels incendis segons diferents variables temporals.

```{r}
ggplot(taula_any, aes(x = ANY, y = n_incendis)) +
  geom_line() +
  geom_point() +
  scale_x_continuous(breaks = pretty_breaks()) +
  scale_y_continuous(labels = comma) +
  labs(title = "Evolució anual del nombre d'incendis a Catalunya",
       x = "Any", y = "Nombre d'incendis") +
  theme_minimal()

ggplot(taula_any, aes(x = ANY, y = HA_CREMADES)) +
  geom_line() +
  geom_point() +
  scale_y_log10(labels = comma_format()) +
  scale_x_continuous(breaks = pretty_breaks()) +
  labs(title = "Evolució anual d'hectàrees cremades",
       x = "Any", y = "Hectàrees cremades (escala log)") +
  theme_minimal()

ggplot(taula_estacio, aes(x = TEMPORADA, y = n_incendis)) +
  geom_col() +
  labs(title = "Nombre d'incendis per estació",
       x = "Estació", y = "Nombre d'incendis") +
  theme_minimal()

ggplot(incendis, aes(x = TEMPORADA, y = HA_CREMADES)) +
  geom_boxplot() +
  scale_y_log10(labels = comma_format()) +
  labs(title = "Distribució d'hectàrees cremades per estació",
       x = "Estació", y = "Hectàrees cremades (escala log)") +
  theme_minimal()

ggplot(taula_mes, aes(x = factor(MES), y = n_incendis)) +
  geom_col() +
  scale_x_discrete(labels = month.abb) +
  labs(title = "Nombre d'incendis per mes",
       x = "Mes", y = "Nombre d'incendis") +
  theme_minimal()

ggplot(incendis, aes(x = factor(MES), y = HA_CREMADES)) +
  geom_boxplot() +
  scale_x_discrete(labels = month.abb) +
  scale_y_log10(labels = comma_format()) +
  labs(title = "Distribució d'hectàrees cremades per mes",
       x = "Mes", y = "Hectàrees cremades (escala log)") +
  theme_minimal()

ggplot(taula_dia_set, aes(x = DIA_SETMANA, y = n_incendis)) +
  geom_col() +
  labs(title = "Nombre d'incendis per dia de la setmana",
       x = "Dia de la setmana", y = "Nombre d'incendis") +
  theme_minimal()

ggplot(incendis, aes(x = DIA_SETMANA, y = HA_CREMADES)) +
  geom_boxplot() +
  scale_y_log10(labels = comma_format()) +
  labs(title = "Distribució d'hectàrees cremades per dia de la setmana",
       x = "Dia de la setmana", y = "Hectàrees cremades (escala log)") +
  theme_minimal()
```

Es calculen correlacions i s’apliquen tests Chi-quadrat i proves ANOVA per analitzar la relació entre variables temporals i el nombre d’incendis o les hectàrees cremades.

```{r}
cor.test(taula_any$ANY, taula_any$n_incendis)
cor.test(taula_any$ANY, taula_any$HA_CREMADES)

freq_temp <- table(incendis$TEMPORADA)
chisq.test(freq_temp)

freq_mes <- table(incendis$MES)
chisq.test(freq_mes)

freq_dia_set <- table(incendis$DIA_SETMANA)
chisq.test(freq_dia_set)

anova_estacio <- aov(log(HA_CREMADES + 1) ~ factor(TEMPORADA), data = incendis)
summary(anova_estacio)

anova_mes <- aov(log(HA_CREMADES + 1) ~ factor(MES), data = incendis)
summary(anova_mes)

anova_dia_set <- aov(log(HA_CREMADES + 1) ~ factor(DIA_SETMANA), data = incendis)
summary(anova_dia_set)
```

```{r}
incendis <- incendis %>% select(MUNICIPI, ANY, TEMPORADA, HA_CREMADES, geom)
inc_centroid <- st_centroid(incendis)
taula_any_temp <- incendis %>%
  st_drop_geometry() %>%
  group_by(ANY, TEMPORADA) %>%
  summarise(
    n_incendis = n(),
    HA_CREMADES = sum(HA_CREMADES, na.rm = TRUE),
    .groups = "drop"
  )
```

```{r}
saveRDS(incendis, "shiny/data/incendis.rds")
saveRDS(inc_centroid, "shiny/data/centroides_incendis.rds")
```
